【裁判字號】    90,上易,226
【裁判日期】    900301
【裁判案由】    違反電子遊戲場業管理條例
【裁判全文】
台灣高等法院台中分院刑事判決                        九十度上易字第二二六號
    上  訴  人  台灣苗栗地方法院檢察署檢察官
    即  被  告  甲○○
    選任辯護人  陳慶祥
右上訴人因被告違反電子遊戲場業管理條例案件，不服台灣苗栗地方法院中華民國八
十九年十一月二十日第一審判決（八十九年度易字第九四號；台灣苗栗地方法院檢
察署檢察官原以八十九年度偵字第一八三四號聲請書聲請簡易判決處刑，惟台灣苗栗
地方法院簡易庭認不宜簡易處刑，而改依通常程序處理），提起上訴，本院判決如左
：
    主      文
原判決撤銷。
甲○○違反未依電子遊戲場業管理條例規定辦理營利事業登記而經營電子遊戲場業，
處拘役伍拾日，如易科罰金，以參佰元折算壹日，電子遊戲機檯拾柒台沒收。
    事      實
一、甲○○係位於苗栗縣公館鄉中義村一八號「田莊釣蝦場」之負責人，未依電子
    遊戲場業管理條例規定辦理營利事業登記，竟於民國（下同）八十九年二月三日
    自該條例公布施行後，同年月五日生效後，仍在其所經營之田莊釣蝦場內設置以
    電腦方式操控，產生或顯示聲光影像、圖案、動作之麻將台、水果盤、彈珠台等
    電子遊戲機共十七台，供不特定人益智或娛樂類之娛樂類之遊戲，而經營電子遊
    戲場業。嗣於八十九年四月十八日，為警當場查獲，並查獲上開電子遊戲機十七
    台。
二、案經苗栗縣警察局苗栗分局報請台灣苗栗地方法院檢察署檢察官偵查起訴。
    理      由
一、訊之被告雖坦承於前揭時地經警查獲十七台電動遊戲機等事實，惟矢口否認有何
    違反上開規定之犯行，辯稱：伊主要是經營釣蝦、釣魚生意，十七台電動遊戲機
    中只有三台可打，僅係供客人娛樂，且伊有繳娛樂稅等語。經查：
    (一)被告係田莊釣蝦場之負責人，業經被告於偵訊及本院審理時自承明確，並有證
      人邱芳蘭於警訊中證述明確，且該釣蝦場經營之項目有：經營釣蝦、釣魚之娛
      樂事業等，業經被告陳述明確。
    (二)另被告經營田莊釣蝦場附擺設電子遊戲機，亦有苗栗縣稅捐稽徵處娛樂稅核定
      稅額繳款書及違反社會秩序維護法案件現場紀錄表，及照片十七幀附卷可稽。
      是右揭事實已堪認定。
二、按電子遊戲場業管理條例第十六條雖規定「非電子遊戲場業之其他營利事業，不
    得就其營業場所，供他人設置電子遊戲機營業」違者，依同條例第二十八條規定
    「由行政主管機關科處行為人新台幣十萬元以上五十萬元以下之行政罰鍰，並限
    期令其改善；屆期仍未改善者，按次連續處罰至其改善為止」此一處罰之規定，
    應係針對「以合法擺設非法」行為之處罰。惟就其未依同條例規定為電子遊戲場
    業登記者，仍應依同條例第二十二條之規定處罰，蓋：
    (一)同條例第十五規定「未依本條例規定辦理營利事業登記者，不得經營電子遊戲
      場業」並未限於「專以電子遊戲場之經營為業」。亦即，所謂電子遊藝場業，
      僅須有設置電子遊戲機供人為益智娛樂者即屬之（見同條例第二條），至其係
      專以提供電子遊戲機供人娛樂或在非電子遊戲場業之營業場所附帶提供電子遊
      戲機供人娛樂，均非所問。從而在非電子遊戲場業之營業場所（如便利商店、
      保齡球館、釣蝦場等），附帶擺設電子遊戲機供人娛樂者，仍須依同條例第十
      五條規定辦理營利事業登記後始得擺設，違者仍應依同條例二十二條處罰。
    (二)再者，兼營電子遊戲場之規模不見得比專營電子遊戲場之規模小，其規模亦可
      能大於原登記營利事業之規模，益見同條例第二十八條之行政罰與第二十二條
      之刑事罰並不衝突。此觀最高行政法院六十二年度判字第二九號判例「私帶外
      幣出境，應負刑罰及行政罰雙重責任；前者由刑事法院依妨害國家總動員懲罰
      暫行條例論罪科刑，後者則由主管行政機關，依『旅客出入國境攜帶金銀外幣
      及新台幣限制辦法』及其他有關法令處理之。」即為適例。
三、從而，被告應予論罪科刑：
    (一)核被告所為，係犯電子遊戲場業管理條例第二十二條、第十五條之違反未依電
      子遊戲場業管理條例規定辦理營利事業登記而經營電子遊戲場業罪。
    (二)原審諭知被告無罪，即有未洽，檢察官上訴為有理由，應由本院撤銷改判。
    (三)爰審酌被告尚無犯罪前科，有卷附被告全國前案紀錄表一件在卷可稽，擺設之
      電子遊戲機有九台等一切情狀，量處如主文第二項所示之刑，並諭知易科罰金
      之折算標準。
    (四)經查到之十七台電子遊戲機，為被告所有供犯罪所用之物，業據前述，併宣告
      沒收。
四、據上論斷，應依刑事訴訟法第三百六十九條第一項前段、第三百六十四條、第二
    百九十九條第一項前段，電子遊戲場業管理條例第十五條、第二十二條，刑法第
    十一條前段、第四十一條、第三十八條第一項第二款，判決如主文。
本案經檢察官乙○○到庭執行職務。
中      華      民      國      九十    年      三      月      一      日
                                  台灣高等法院台中分院刑事第八庭
                                        審判長法  官  林  輝  煌
                                              法  官  劉  榮  服
                                              法  官  陳  賢  慧
右正本證明與原本無異。
不得上訴。
                                              書記官  吳  宗  玲
中      華      民      國      九十    年      三      月      二      日
附錄：
電子遊戲場業管理條例
第十五條
  未依本條例規定辦理營利事業登記者，不得經營電子遊戲場業。
第二十二條
  違反第十五條規定者，處行為人一年以下有期徒刑、拘役或科或併科新臺幣五十萬
  元以上二百五十萬元以下罰金。                                          Ｃ


司法院資訊處製作；財團法人民間司法改革基金會備份。
